【裁判字號】    89,易,3977
【裁判日期】    900525
【裁判案由】    家庭暴力防治法等
【裁判全文】
臺灣高雄地方法院刑事判決                        八十九年度易字第三九七七號
    公  訴  人  臺灣高雄地方法院檢察署檢察官
    被      告  甲○○
右列被告因違反家庭暴力防治法等案件，經檢察官提起公訴（八十九年度偵字第一六
六八五號），本院判決如左：
    主  文
甲○○無罪。
    理  由
一、本件公訴意旨係以：被告甲○○與告訴人乙○○已離婚多年，二人間具有家庭暴
    力防治法第三條第一款所定之家庭成員關係。被告於民國八十九年七月十五日經
    臺灣高雄地方法院依家庭暴力防治法第十三條第二項第一、二、四款規定，以八
    十九年度家護字第五四八號核發民事通常保護令裁定，令其不得對告訴人實施身
    體或精神上不法侵害之行為，不得直接或間接對於乙○○為騷擾、通話之聯絡行
    為，應遠離告訴人工作場所即高雄市○○區○○路二九三號，有效期間為十月。
    詎被告經告訴人於電話中告知保護令已經核准及前述內容後，竟仍基於概括之犯
    意，違反上開保護令，自八十九年七月十五日起，每日打電話騷擾、恐嚇要撞死
    告訴人，叫告訴人之母洪林束幫忙收屍云云，致告訴人聞言心生畏怖，嗣於同年
    月二十七日晚上七時十分許，復駕駛車號ＺＣ—二七○號之營業小客車，在上述
    告訴人工作場所前徘徊十餘次並揚聲辱罵騷擾，並於同日晚上七時四十分許，承
    前概括之犯意，駕駛該小客車，加速衝撞告訴人同事及客戶停放於上址騎樓內機
    車，告訴人見狀畏懼不已，旋拉下鐵門報警處理，詎被告仍不罷休，仍連續駕車
    衝撞，前後共計五次之多，致六部機車被其撞倒損壞（毀損部分未據告訴），嗣
    經警據報於同日下午八時二十分趕至，當場逮捕被告，因認被告涉犯有家庭暴力
    防治法第五十條第一、二、四款之違反保護令罪嫌及刑法第三百零五條之恐嚇罪
    嫌。
二、惟按犯罪事實應依證據認定之，無證據不得推定其犯罪事實，刑事訴訟法第一百
    五十四條定有明文。又告訴人之告訴，係使被告受刑事訴追為目的，是其陳述是
    否與事實相符，仍應調查其他證據以資審認，有最高法院五十二年度台上字第一
    三ＯＯ判例可資參照。
三、訊據被告甲○○固坦承有於右揭時地打電話予被告及於八十九年七月二十七日，
    開車至前述告訴人工作場所撞倒機車之事實，惟堅決否認有何違反保護令或恐嚇
    之犯行，辯稱：伊打電話予告訴人時口氣不佳，但沒有如告訴人所述恐嚇內容，
    至於八十九年七月二十七日是因要拿錢給兒子，當天風雨很大，所以告訴人沒有
    聽到，伊要倒車時沒有注意，才會撞倒停在路邊的機車，沒有要恐嚇的意思，且
    伊未收到保護令，告訴人亦未於電話中告知等語。公訴人認被告涉犯有前述違反
    保護令罪或恐嚇罪嫌，係以告訴人已於電話中告知被告保護令內容，且於警訊及
    偵查中就被告前述之恐嚇及騷擾之犯行指訴甚詳，復有卷附之台灣高雄地方法院
    八十九年度家護字第五四八號民事通常保護令一紙及告訴人提出之錄音帶一捲為
    其認定依據。惟查：
（一）被告於警訊、偵查及本院審理中均堅決否認有何右揭恐嚇及騷擾犯行，而告訴
      人於警訊及偵查中，雖就被告有於前述時地打電話恐嚇及於八十九年七月二十
      七日駕駛自小客車徘徊騷擾與撞倒機車恐嚇等犯行指訴甚為明確，惟其於本院
      審理中卻改稱：「被告有打電話給我，但只是口氣不好，並沒有恐嚇，且八十
      九年七月二十七日當天是颱風天，我三個兒子在店裡，被告有在外面喊叫，我
      沒有聽到他叫什麼，我無心理會‧‧‧被告沒有要衝撞我，後來下來後看到外
      面人行道機車倒了，我兒子事後告訴我被告要拿錢給他，被告不知道我有收到
      保護令。」等語（分見本院八十九年十月二十六日訊問筆錄、九十年二月三日
      訊問筆錄及九十年五月十一日審判筆錄），是告訴人之指訴已前後不一，雖告
      訴人係於本院審理中始改為對被告有利之陳述，且被告及告訴人前係夫妻關係
      ，不無可能係雙方於事後和解，而由告訴人於本院為前述袒護被告之說詞，惟
      經本院訊問告訴人為何其於本院中為與警訊及偵查中完全相反之指訴？告訴人
      供承：「我當初情緒激動，神智不清，我希望他不要騷擾我工作‧‧‧（你是
      否知道因為你誣告結果導致被告受羈押？）我不知道這麼嚴重，我承認在警訊
      及偵訊中所言不實，在本院中所言才實在。」等語，是告訴人已自承於警訊及
      偵查中係誣指被告，則其於警訊及偵查中所為之指訴，自不能採為對被告不利
      之認定。
（二）且證人洪林束於本院審理中亦證稱：「被告很少打電話，沒有講到要收屍，也
      沒有打電話騷擾。」等語（見本院九十年一月十一日訊問筆錄），另證人即八
  十九年七月二十七日逮捕被告之警員丙○○於本院審理中證述：「我當天約晚
      上八點五分到達現場，到現場時沒有發現被告，有一排機車倒地，但沒有親眼
      見到被告撞機車，後來被告第三次經過，我們掏槍制止被告停車，將其帶回派
      出所製作筆錄。」等語（見本院九十年三月二十二日訊問筆錄），是證人丙○
      ○並未親自看見被告有衝撞機車之行為，自不能以事後見到有一排機車倒地，
      即認定是被告故意衝撞所為，故證人洪林束及丙○○之證詞，均不足以作為認
      定被告有以言詞或衝撞機車而為恐嚇犯行之證據。且經本院當庭勘驗告訴人所
      提出之錄音帶內容，被告確有與告訴人發生口角且說話口氣大聲及罵三字經等
      行為，惟並未發現被告有為告訴人所指訴之恐嚇語句，且告訴人亦未提及其已
      收到法院所核發之民事保護令（見本院勘驗筆錄），是從該捲錄音帶亦無法證
      實被告確有以：「要撞死告訴人，叫告訴人之母洪林束幫忙收屍。」等語句向
      告訴人恐嚇之犯行。
（三）另被告前揭打電話予告訴人及於八十九年七月二十七日有至告訴人之工作場所
      等行為，雖已違反八十九年度家護字第五四八號民事保護令中第二款及第三款
      之規定，惟家庭暴力防治法第五十條之違反保護令罪，須以犯罪行為人主觀上
      有保護令之認識，即須知曉保護令之內容，始能成立犯罪，而經本院調閱台灣
      高雄地方法院八十九年度家護字第五四八號民事通常保護令事件卷宗，被告並
      未於該事件審理中出庭陳述，且法院於八十九年七月十五日核發民事通常保護
      令後，雖依法送達予被告，惟因該址查無此人而被退回，是被告並收實際收到
      該民事保護令，且告訴人亦自承並未告知被告其已收受法院核發保護令，復經
      本院勘驗該捲錄音帶，告訴人確無提及其已收到保護令之事，故被告前述並未
      收到保護令，不知道保護令已經核發之辯解，尚可採信，而被告主觀上並不知
      道法院已核發保護令，則其並不知曉保護令之內容，自無從遵守保護令之規定
      ，而有違反家庭暴力防治法第五十條所規定之違反保護令罪可言。
（四）綜上所述，告訴人已坦承於警訊及偵查中對被告為不實之指訴，且證人洪林束
      及丙○○與該捲錄音帶，均不足以作為認定被告犯罪事實之證據，參諸前述法
      條規定及判例意旨，自不能僅憑告訴人不實之指控，而入被告於罪，此外，復
      查無其他積極證據，足證被告有公訴人所指之違反保護令或恐嚇犯行，不能證
      明犯罪，依法應諭知被告無罪之判決。
四、末查，告訴人已自承於警訊及偵查中對被告為前述不實之指訴，是其向有偵查犯
    罪職務之司法警察及檢察官為不實之申告，已涉嫌觸犯刑法第一百六十九條第一
    項之誣告罪，本院爰依刑事訴訟法第二百四十一條規定為告發，就告訴人所涉犯
    誣告罪嫌函送檢察官依法偵辦，併此敘明。
據上論斷，應依刑事訴訟法第三百零一條第一項，判決如主文。
本案經檢察官林慧美到庭執行職務。
中      華      民      國      九十      年      五    月    二十五    日
                                  臺灣高雄地方法院刑事第三庭
                                      審判長法  官  宋明中
                                            法  官  葉啟洲
                                            法  官  呂憲雄
右正本證明與原本無異。
如不服本判決，應於判決送達後十日內，向本院提出上訴狀。
                                            書記官  許麗珠
中    華    民    國      九十      年      五      月      二十八      日


司法院資訊處製作；財團法人民間司法改革基金會備份。
